臺灣臺北地方法院民事判決　　　　　　　　　　　　九十二年度訴字第五二二二號
　　原　　　告　丙○○
　　被　　　告　甲○○
　　被　　　告　乙○○
右當事人間請求返還借款事件，本院於民國九十三年一月七日言詞辯論終結，判決如
左：
    主    文
被告乙○○應給付原告新臺幣壹佰拾肆萬元，及自九十二年九月十四日起至清償日
止，按年息百分之五計算之利息。
原告其餘之訴駁回。
訴訟費用由被告乙○○負擔。
本判決第一項於原告以新臺幣肆拾肆萬柒仟元為被告乙○○供擔保後，得假執行。
原告其餘假執行之聲請駁回。
    事    實
甲、原告方面：
一、聲明：
（一）被告應連帶給付原告新臺幣（下同）一百三十四萬元，及自起訴狀繕本送達被
      告之翌日起至清償日止，按年息百分之五之利息。
（二）願供擔保聲請宣告假執行。
二、陳述：被告乙○○與原告係舊識，其常因需金錢週轉，而多次向原告借貸，並均
    依約償還。嗣其於八十八年六月十四日以其急需週轉為由，向原告借款一百三十
    四萬元，原告念及雙方熟識多年且被告乙○○一向信守承諾，旋依其要求將借款
    以電匯之方式匯款予其帳戶。然其竟未依約於三天後清償，僅一再要求寬延清償
    期限，並於同年七月間，持其夫即被告伯祿為發票人、支票號碼為ＶＱ0000
    000號、票面金額一百萬元之支票（下稱系爭支票），作為清償債務保證之用
    ，並約定於一年後清償。因夫妻間互有代理權，故原告深信被告甲○○願為被告
    乙○○保證系爭債務。詎清償期屆至後，被告仍拒不清償，原告遂於八十九年八
    月十一日將系爭支票提示，亦遭退票，爰依消費借貸契約及保證契約請求被告連
    帶給付原告一百三十四萬元，及自起訴狀繕本送達被告之翌日起至清償日止，按
    年息百分之五之利息。
三、證據：提出台北銀行入戶電匯回條、系爭支票及退票理由單為證。
乙、被告方面：
一、聲明：原告之訴及假執行之聲請均駁回。
二、陳述：
（一）被告乙○○並未向原告借款一百三十四萬元，原告所提之匯款單僅能證明其與
      被告乙○○有資金往來，而無法證明有借貸關係。前揭匯款實係原告於八十八
      年間為賺取違法高額利息，擔任股市丙種金主，利用身為股市營業員之被告乙
      ○○之帳戶作轉帳之用，系爭借款即係原告利用被告之帳戶借款予訴外人陳有
      福，被告乙○○並於八十八年六月十四日原告匯款之當日將該筆款項轉帳予陳
      有福，於此前後，原告借用被告乙○○之帳戶匯入匯出之資金亦有多筆，原告
      均於匯入同日即轉帳予第三人，足見系爭匯款並非被告乙○○所借。
（二）又原告所提出之系爭支票金額為一百萬元，與系爭匯款金額不符，顯無關聯，
      自不得以系爭支票即認被告乙○○有向原告借款。
（三）被告甲○○並未與原告訂立保證契約，亦不知被告乙○○向其拿系爭支票之用
      途。
三、證據：提出被告乙○○之台北國際商業銀行活期儲蓄存款存摺為證。
      為證。
    理    由
一、本件原告起訴時原請求被告應連帶給付原告一百三十四萬元，及自八十九年八月
    十一日起至清償日止，按年息百分之五之利息，嗣於本院九十二年十二月二日審
    理時就利息部分減縮為自起訴狀繕本送達被告之翌日起起算，核屬減縮應受判決
    事項之聲明，依民事訴訟法第二百五十五條第一項第三款，自應准許，合先敘明
    。
二、原告起訴主張：被告乙○○於八十八年六月十四日以其急需週轉為由，向原告借
    款一百三十四萬元，原告念及雙方熟識多年且其一向信守承諾，旋依其要求將借
    款以電匯之方式匯款予其帳戶。然其竟未依約於三天後清償，僅一再要求寬延清
    償期限，並於同年七月間，持其夫簽發之系爭支票，作為清償債務保證之用，並
    約定於一年後清償。因夫妻間互有代理權，故原告深信被告甲○○願為被告乙○
    ○保證系爭債務。詎清償期屆至後，被告仍拒不清償，原告遂於八十九年八月十
    一日將系爭支票提示，惟亦遭退票，爰依消費借貸契約及保證契約求為命被告連
    帶付原告一百三十四萬元，及自起訴狀繕本送達被告之翌日起至清償日止，按年
    息百分之五計付利息之判決。
三、被告則以：被告乙○○並未向原告借款一百三十四萬元，原告所提之匯款單僅能
    證明其與被告乙○○有資金往來，而無法證明有借貸關係。前揭匯款實係原告於
    八十八年間為賺取違法高額利息，擔任股市丙種金主，利用身為股市營業員之被
    告乙○○之帳戶作轉帳之用，系爭借款即係原告利用被告乙○○之帳戶借款予訴
    外人陳有福，被告乙○○並於八十八年六月十四日原告匯款之當日將該筆款項轉
    帳予陳有福，於此前後，原告借用被告乙○○之帳戶匯入匯出之資金亦有多筆，
    原告均於匯入同日即轉帳予第三人，足見系爭匯款並非原告所借。又原告所提出
    之系爭支票金額為一百萬元，與系爭匯款金額不符，顯無關聯，自不得以系爭支
    票即認被告乙○○有向原告借款。再被告甲○○並未與原告訂立保證契約，亦不
    知被告乙○○向其拿系爭支票之用途等語，資為抗辯。_
四、經查原告主張被告乙○○於八十八年六月十四日向原告借款一百三十四萬元，原
    並依其要求將該筆借款以電匯之方式匯款予其帳戶。惟其竟未依約於三天後清償
    ，僅一再要求寬延清償期限，嗣並交付被告甲○○簽發之系爭支票保證清償系爭
    債務，惟經提示後仍遭退票等情，業據其提出台北銀行入戶電匯回條、系爭支票
    及退票理由單等件為證，被告乙○○固不爭執原告有於前揭時日匯款予伊，嗣伊
    並交付被告甲○○簽發之系爭支票予原告等情，惟其否認有向原告借款，並以前
    詞置辯云云。經查：被告雖抗辯原告係擔保股市丙種金主，系爭款項係訴外人陳
    有福所借，原告利用被告陳有福之帳戶作轉帳之用云云，惟原告否認之，被告復
    未能舉證以實其說，且如系爭款項係訴外人陳有福所借，而與被告乙○○無關，
    則原告自應將系爭款項直接交付予陳有福，而無將系爭款項匯入被告乙○○之帳
    戶之必要。況被告乙○○於原告追討下又另交付系爭支票予原告且於該支票背面
    背書，有前揭支票可證，更足見系爭款項為其所借，雖其抗辯因原告稱如陳有福
    還錢會返還支票而交付系爭支票予原告云云（見本院卷第十七頁），惟此亦為原
    告所否認，且被告乙○○若非負有返還系爭借款之責，依常理，被告乙○○自無
    須應原告之要求而背書交付系爭支票予原告，是原告主張系爭款項為被告乙○○
    所借，應可信取，被告抗辯係訴外人陳有福所借云云，則非可取。
五、另原告主張被告甲○○交付系爭支票予被告乙○○，被告乙○○並以系爭支票擔
    保系爭借款之清償，因夫妻間互有代理權，可認被告甲○○有同意擔任系爭借款
    之保證人云云，則為被告甲○○所否認，抗辯伊不認識原告，亦不知被告乙○○
    向其拿系爭支票之用途等語，原告亦自承：被告乙○○說要用他先生的票來保證
    ，被告甲○○並未親自在場表示其要保證等情（見本院卷第十六頁），足見被告
    乙○○並未表示由其代理被告甲○○與原告訂立保證契約，僅是以系爭支票作為
    其借款之擔保。況且，夫妻於日常家務，始互有代理權，此觀之民法第一千零三
    條第一項之規定甚明，而保證契約之訂立，非屬日常家務，故被告乙○○自無代
    理被告甲○○之權限，而原告亦未能舉證被告甲○○有授權被告乙○○與原告訂
    立保證契約，則原告主張被告甲○○應負保證之責云云，自非有據。
六、綜上所述，被告乙○○既有向原告借款一百三十四萬元且尚未清償，則原告依消
    費借款契約請求被告乙○○給付一百三十四萬元，及自起訴狀繕本送達被告乙○
    ○之翌日即九十二年九月十四起至清償日止，按年息百分之五計算之利息，即屬
    有據，自應准許。又原告無法證明被告甲○○有同意擔保系爭借款之保證人，則
    其依保證契約請求其連帶如數給付，即屬無據，不應准許。
七、原告陳明願供擔保，聲請宣告假執行，經核其勝訴部分，依法並無不合，爰酌定
    相當擔保金額，予以准許；至於其敗訴部分，其假執行之聲請即失所附麗，應併
    予駁回。
八、據上論結，本件原告之訴一部有理由，一部無理由，依民事訴訟法第七十九條、
    第三百九十條第二項，判決如主文。
中　　　華　　　民　　　國　　九十三　　年　　　一　　　月　　三十  　　日
                                        台灣台北地方法院民事第三庭
                                            審判長法  官  張靜女
                                                  法  官  林振芳
                                                  法  官  李宜娟
右正本係照原本作成。
如不服本判決應於送達後二十日內向本院提出上訴狀。
中　　　華　　　民　　　國　　九十三　　年　　　一　　　月　　三十  　　日
                                              法院書記官  高菁菁
